【裁判字號】    99,交聲,1736
【裁判日期】    990629
【裁判案由】    聲明異議
【裁判全文】
臺灣高雄地方法院交通事件裁定        99年度交聲字第1736號
原處分機關  交通部公路總局高雄區監理所旗山監理站
法定代理人  郭政雄
異  議  人
即受處分人  甲○○
上列受處分人因違反道路交通管理處罰條例聲明異議案件，對於
交通部公路總局高雄區監理所旗山監理站99年6 月14日所為之處
分（原處分案號：旗監違字第裁85-Z00000000號），聲明異議，
本院裁定如下：
    主  文
原處分撤銷。
甲○○汽車駕駛人駕駛汽車經測試檢定酒精濃度超過規定標準，
處吊扣小型車普通駕駛執照拾貳個月，並應接受道路交通安全講
習。
    理  由
一、原處分意旨略以：異議人即受處分人甲○○於民國98年4 月
    16日凌晨4 時32分許，駕駛車牌號碼CY-0147 號自用一般小
    貨車（下稱系爭車輛），行經國道3 號公路南下第372.5 公
    里處時，為警攔停測得其呼氣酒精濃度達每公升0.73毫克，
    超過法定標準值，當場掣單舉發，並依道路交通管理處罰條
    例第35條第1 項第1 款、第24條第1 項第2 款、違反道路交
    通管理事件統一裁罰基準及處理細則第41、43、44、67條及
    違反道路交通管理事件統一裁罰基準表規定，裁處異議人罰
    鍰新台幣（下同）49,500元，吊扣駕駛執照12個月，並施以
    道安講習等語。
二、異議意旨略以：伊因上開事件業已經檢察官為緩起訴處分，
    命向國庫支付60,000元，原處分機關另裁處49,500元罰鍰，
    顯屬重複處罰，聲請撤銷上開罰鍰之處分。
三、按一行為同時觸犯刑事法律及違反行政法上義務規定者，依
    刑事法律處罰之，但其行為應處以其他種類行政罰或得沒入
    之物而未經法院宣告沒收者，亦得裁處之；前項行為如經不
    起訴處分或為無罪、免訴、不受理、不付審理之裁判確定者
    ，得依違反行政法上之義務規定裁處之，行政罰法第26條定
    有明文。又汽車駕駛人，駕駛汽車經測試檢定，酒精濃度超
    過規定標準者，處1 萬5 千元以上6 萬元以下罰鍰，並當場
    移置保管其車輛及吊扣其駕駛執照1 年，因而肇事致人受傷
    者，並吊扣其駕駛執照2 年，致人重傷或死亡者，吊銷其駕
    駛執照，並不得再考領；汽車駕駛人有第35條第1 項之情形
    者，應接受道路交通安全講習；汽車駕駛人經裁判確定處以
    罰金低於本條例第92條第3 項所訂最低罰鍰基準規定者，應
    依本條例裁決繳納不足最低罰鍰之部分；服用毒品、麻醉藥
    品、酒類或其他相類之物，不能安全駕駛動力交通工具而駕
    駛者，處1 年以下有期徒刑、拘役或科或併科15萬元以下罰
    金，道路交通管理處罰條例第35條第1 項第1 款、第8 項、
    第24條第1 項第2 款、刑法第185 條之3 亦有明文。另緩起
    訴處分最終雖可使被告免於刑事之訴追，但需於一定期間內
    遵守或履行刑事訴訟法第253 條之2 各款所規定之事項，且
    如有同法第253 條之3 第1 項各款之情形，檢察官仍得依職
    權或依告訴人之聲請，將緩起訴處分撤銷，故其性質與不起
    訴處分自非相同，仍具處罰之實質意涵，故汽車駕駛人駕駛
    汽車經測試檢定，酒精濃度超過規定標準，不能安全駕駛動
    力交通工具而駕駛者，如經緩起訴處分命向公庫或指定公益
    團體、地方自治團體支付一定之金額，該金額自應視同確定
    判決所處之罰金，則該金額如已高於最低罰鍰基準之規定，
    道路交通管理處罰機關自不得再對汽車駕駛人裁處罰鍰，該
    金額如低於最低罰鍰基準之規定，道路交通管理處罰機關方
    得於扣除該支付金額後，對汽車駕駛人裁處繳納不足之金額
    ，而緩起訴處分如係命汽車駕駛人遵守或履行向公庫或指定
    公益團體、地方自治團體支付一定金額以外之事項，所命遵
    守或履行之事項種類既與罰鍰不同，依行政罰法第26條第1
    項之規定，道路交通管理處罰機關仍得按道路交通管理處罰
    條例第35條第1 項第1 款之所訂，對汽車駕駛人裁處罰鍰。
四、另所謂酒精濃度超過規定之標準者，依道路交通安全規則第
    114 條第2 款之規定，係指汽車駕駛人飲用酒類或其他類似
    物後其吐氣所含酒精濃度超過每公升0.25毫克或血液中酒精
    濃度超過0.05％以上者。而本件異議人於上開時間、地點，
    駕駛系爭車輛經警檢測呼氣酒精濃度為每公升0.73毫克後開
    單舉發，原處分機關為如上裁處之事實，有酒精檢測單、舉
    發違反道路交通管理事件通知單、違反道路交通管理事件裁
    決書、緩起訴處分書各1 份附卷可稽，且異議人對上開事實
    均未有爭執，則異議人有原處分機關所主張之違規事實，應
    可認定。而異議人因本件交通違規事實所涉犯之刑法公共危
    險罪嫌，業經檢察官為緩起訴處分，命向國庫支付60,000元
    ，緩起訴期間1 年，被告業依所命支付，且緩起訴期間已於
    99年5 月11日期滿而未經撤銷，惟原處分機關就同一酒後駕
    車行為，仍於99年6 月14日對異議人裁處罰鍰49,500元之事
    實，有緩起訴處分、違反道路交通管理事件裁決書、臺灣高
    等法院被告前案紀錄表各1 份附卷可稽，又依道路交通管理
    事件統一裁罰基準表之規定，本件之最低裁罰基準為49,500
    元，因異議人依緩起訴所命向國庫支付之金額60,000元，已
    高於最低裁罰基準之49,500元，則依上所述，道路交通管理
    處罰機關自不得再對異議人裁處罰鍰，原處分機關竟裁處異
    議人罰鍰49,500元，自有未合，應由本院撤銷原處分，另為
    適法之裁處。再者，異議人持有小型車普通駕駛執照之事實
    ，有證號查詢機車駕駛人資料1 份附卷可按，依道路交通管
    理處罰條例第35條第1 項第1 款、第24條第1 項第2 款規定
    ，另應吊扣異議人小型車普通駕駛執照12個月及施以道路安
    全講習。
據上論斷，應依道路交通案件處理辦法第20條前段，裁定如主文
。
中    華    民    國    99    年    6     月    29    日
                    交通法庭    法  官  鄭峻明
以上正本證明與原本無異。
如不服本裁定應於送達後5日內向本院提出抗告狀。
中    華    民    國    99    年    6     月    29    日
                                書記官  吳韻芳

司法院資訊處製作；財團法人民間司法改革基金會備份。
